【裁判字號】    97,台非,28
【裁判日期】    970215
【裁判案由】    妨害自由減刑
【裁判全文】
最高法院刑事判決                九十七年度台非字第二八號
上 訴 人  最高法院檢察署檢察總長
被    告  甲○○
上列上訴人因被告妨害自由減刑案件，對於台灣高等法院中華民
國九十六年十月十七日確定裁定（九十六年度聲減字第三九一八
號），認為違法，提起非常上訴，本院判決如下：
    主  文
原裁定關於違背法令部分撤銷。
    理  由
非常上訴理由稱：「一、按判決適用法則不當者，為違背法令。
刑事訴訟法第三百七十八條後段定有明文。二、查被告即受刑人
甲○○，於民國九十年九月四日至同月五日犯剝奪他人行動自由
罪，經台灣高等法院以九十四年度上訴字第四四三號（起訴案號
：台灣台北地方法院檢察署九十年度偵字第一八四二二號），判
處有期徒刑七月確定。經被告以其犯罪時間在中華民國九十六年
四月二十四日以前，所犯為刑法第三百零二條之罪，合於減刑條
件，聲請予以減刑。台灣高等法院核無不合，以九十六年度聲減
字第三九一八號，依中華民國九十六年罪犯減刑條例第二條第一
項第三款、第八條第一項、第九條，廢止前罰金罰鍰提高標準條
例第二條，現行法所定貨幣單位折算新台幣條例第二條，裁定被
告所犯前述剝奪他人行動自由罪，減為有期徒刑三月又十五日，
並諭知易科罰金之折算標準。三、惟中華民國九十六年罪犯減刑
條例第八條第一項規定，依本條例應減刑之罪，已經判決確定尚
未執行或執行未完畢者，由檢察官或應減刑之人犯聲請最後審理
事實之法院裁定之。換言之，應減刑之罪已經執行完畢者，即不
在減刑範圍內，不得聲請減刑。本件被告甲○○所犯上述之罪，
業經台灣桃園地方法院檢察署以九十四年度執助辛字第一六六０
號發交台灣桃園監獄執行，並於九十五年六月十六日執行完畢（
其後接續執行台灣板橋地方法院九十四年訴字第三二號槍砲彈藥
刀械管制條例及台灣桃園地方法院九十四年訴字三六七號毒品危
害防制條例二案，九十八年六月三十日出監），有該案判決書及
被告前案記錄表可稽。原減刑裁定將已執行之罪，依中華民國九
十六年罪犯減刑條例准予減刑，自屬違背法令。四、爰依刑事訴
訟法第四百四十一條、第四百四十三條提起非常上訴，以資糾正
」等語。
本院按判決不適用法則或適用不當者，為違背法令，刑事訴訟法
第三百七十八條定有明文。而減刑裁定，與實體科刑判決有同等
效力，於裁定確定後，如發現有違背法令情形，自得等同於判決
，提起非常上訴。又依民國九十六年七月四日公布，同年月十六
日起施行之中華民國九十六年罪犯減刑條例，其中第八條第一項
「依本條例應減刑之罪，已經判決確定尚未執行或執行未完畢者
，由檢察官或應減刑之人犯聲請最後審理事實之法院裁定之」之
規定，則聲請減刑，倘應減刑之罪已判決確定者，應以於該減刑
條例施行之日，尚未執行或執行未完畢者為限，如於該條例施行
之前，其刑已執行完畢者，即無再予減刑之可言。原確定裁定係
以被告甲○○於九十年九月四日至同月五日犯剝奪他人行動自由
罪，經台灣高等法院以九十四年度上訴字第四四三號（起訴案號
：台灣台北地方法院檢察署九十年度偵字第一八四二二號），判
處有期徒刑七月確定。被告以其犯罪時間在中華民國九十六年四
月二十四日以前，所犯為刑法第三百零二條之罪，合於減刑條件
，聲請予以減刑。核無不合，乃於九十六年十月十七日，以九十
六年度聲減字第三九一八號裁定，依中華民國九十六年罪犯減刑
條例第二條第一項第三款、第八條第一項、第九條，廢止前罰金
罰鍰提高標準條例第二條，現行法所定貨幣單位折算新台幣條例
第二條，就被告所犯前述剝奪他人行動自由罪，所處有期徒刑七
月，減為有期徒刑三月又十五日，並諭知易科罰金之折算標準。
然被告所犯該罪既已於上開減刑條例公布施行前之九十五年六月
十六日經執行完畢，有卷附台灣高等法院被告前案紀錄表可按。
依該條例第八條第一項規定，自無該條例減刑規定之適用。原審
法院疏未詳察，遽依被告聲請，裁定准予減刑，即有適用法則不
當之違法。案經確定，非常上訴意旨執以指摘，洵有理由。因原
裁定係就實際已經執行完畢，依法不得減刑之罪，誤予減刑，且
對該錯誤之減刑裁定亦不得再予執行，應認尚非不利於被告，爰
由本院將原裁定關於違背法令部分撤銷，以資糾正。
據上論結，應依刑事訴訟法第四百七十七條第一項第一款前段，
判決如主文。
中    華    民    國  九十七  年    二    月   十五   日
                      最高法院刑事第六庭
                          審判長法官  張  淳  淙
                                法官  劉  介  民
                                法官  張  春  福
                                法官  蔡  彩  貞
                                法官  林  俊  益
      本件正本證明與原本無異
                                      書  記  官
中    華    民    國  九十七  年    二    月  二十一  日
                                                      Ｑ


司法院資訊處製作；財團法人民間司法改革基金會備份。
